【裁判字號】    95,上訴,842
【裁判日期】    950906
【裁判案由】    違反著作權法
【裁判全文】
臺灣高等法院臺南分院刑事判決
上  訴  人  臺灣臺南地方法院檢察署檢察官
被      告  甲○○
上列上訴人因被告違反著作權法案件，不服臺灣臺南地方法院95
年度訴字第809號中華民國95年6月30日第一審判決 (起訴案號：
臺灣臺南地方法院檢察署95年度偵字第7192號），提起上訴，本
院判決如下：
    主      文
上訴駁回。
    事      實
一、甲○○明知「世紀帝國II帝王世紀」、「世紀帝國II征服者
    入侵」電腦遊戲軟體，為美商微軟公司（下稱微軟公司）享
    有著作權之電腦程式著作物，非經微軟公司之同意或授權，
    不得擅自重製或散布，竟基於散布重製光碟暨意圖以重製光
    碟方式予以銷售之概括犯意，自民國 (下同)九十四年九月
    間起，在臺南縣安定鄉中榮村許中營九十之二十號住處，以
    其所有之電腦主機（含內建式燒錄器一台、電源線一條）、
    空白光碟片，將上開電腦遊戲軟體，連續重製在光碟內，繼
    而利用雅虎奇摩拍賣網站所申請之「jane76217」帳號，張
    貼販賣該等光碟之訊息，並提供其所有之jane76217@yahoo.
    com.tw電子郵件信箱及中華郵政安定郵局00000000
    000000號帳戶，作為聯絡交易及供購買匯入價款之用
    ，以每款新台幣（下同）一百四十元不等之價格，銷售散布
    與不特定之人。嗣於九十五年三月二十三日下午四時十五分
    許，為警在上址住處依法搜索查獲，並扣得盜版之「世紀帝
    國II帝王世紀」遊戲軟體光碟八片、「世紀帝國II征服者入
    侵」遊戲軟體光碟五片、電腦主機一台（含內建式燒錄器一
    台、電源線一條）、空白光碟片三十片、供銷售散布盜版光
    碟所用之棉套一批及信封袋五封等物。
二、案經微軟公司訴由內政部警政署保安警察第二總隊第一大隊
    第三中隊報請臺灣臺南地方法院檢察署檢察官偵查起訴。
    理      由
一、本件被告甲○○所犯係死刑、無期徒刑、最輕本刑為三年以
    上有期徒刑以外之罪，其於原審準備程序中就被訴事實為有
    罪之陳述，經法官告知簡式審判程序之旨，並聽取公訴人及
    被告之意見後，認為適宜由受命法官獨任進行簡式審判程序
    ，依刑事訴訟法第二百七十三條之一第一項規定，原審裁定
    由受命法官獨任進行簡式審判程序並無不合，合先敘明。
二、前揭事實，迭據被告甲○○於警詢、偵查、原審及本院審理
    時坦承不諱，核與證人即告訴代理人馬蕙蘭於警詢中證述之
    情節大致相符，並有保安警察第二總隊搜索扣押筆錄、扣押
    物品目錄表、光碟檢驗報告一紙、著作權證明文件影本一份
    、被告所有前開中華郵政安定郵局存簿影本、雅虎奇摩拍賣
    網站網頁資料一份、現場照片六張及扣押光碟檢驗照片二十
    二張等附卷可稽，及盜版之「世紀帝國II帝王世紀」光碟八
    片、「世紀帝國II征服者入侵」光碟五片、電腦主機一台（
    含內建式燒錄器一台、電源線一條）、空白光碟片三十片、
    棉套一批及信封袋五封等扣案可資佐證。是被告之自白核與
    事實相符，堪信為真實。從而，本件事證明確，被告前開犯
    行，應堪認定。
三、核被告甲○○所為，係違反著作權法第九十一條第三項、第
    二項之意圖銷售而擅自以重製於光碟之方法侵害他人之著作
    財產權罪。被告重製後並販賣明知為重製物之光碟，均係本
    於同一侵害他人著作權之銷售意圖而為，故其販賣重製他人
    著作之低度行為應為意圖銷售而擅自以重製之高度行為所吸
    收，不另論罪（最高法院八十九年度台上字第三三○○號判
    決參照）。是公訴意旨認被告亦有違反著作權法第九十一條
    之一第三項之明知係侵害著作財產權之光碟而散布罪，並與
    前開違反著作權法第九十一條第三項所犯二罪間，有方法結
    果之牽連關係，應依牽連犯之規定從一重處斷，尚有未洽，
    附此說明。【連續犯新舊法比舊】: 被告行為後，刑法第56
    條連續犯之規定，業於94年1月7日修正公布刪除，並於95年
    7月1日施行，則被告之犯行，因行為後新法業已刪除連續犯
    之規定，此刪除雖非犯罪構成要件之變更，但顯已影響行為
    人刑罰之法律效果，自屬法律有變更，依新法第2條第1項規
    定，比較新、舊法結果，仍應適用較有利於被告之行為時法
    律即舊法論以連續犯（最高法院95年第8次刑事庭會議決議
    參照）。又行為後法律有變更者，依修正前刑法第2條第1項
    之規定，以適用裁判時法為原則，如行為時法有利於行為人
    ，則例外適用行為時法；依修正後刑法第2條第1項規定，以
    適用行為時法為原則，惟如裁判時法有利於行為人，則例外
    的適用裁判時法。以往實務見解，認原判決未及比較適用新
    舊法時，上訴後，雖比較結果以舊法有利於行為人，而原判
    決別無其他撤銷事由，仍應由本院以此為由撤銷改判。惟修
    正後之規定係以適用行為時法為原則，因此原判決雖未及比
    較適用，然上訴本院後，經比較新舊法，行為後之法律並非
    較有利於行為人，仍應適用行為時法，則原判決適用行為時
    法即無不當，因此有關適用連續犯之部分自不構成撤銷之事
    由。被告先後多次擅自以重製於光碟之方法侵害他人著作財
    產權之犯行，時間緊接，觸犯構成要件相同之罪名，顯係基
    於概括犯意反覆為之，依連續犯之規定論以一罪，並加重其
    刑。
四、原審適用著作權法第九十一條第三項、第二項、第九十八條
    ，刑法第十一條前段、修正前刑法第五十六條、刑法第七十
    四條第一款之規定，並參酌被告並無刑案前科紀錄，有臺灣
    高等法院被告前案紀錄表可按，素行尚佳，侵害他人智慧財
    產權嚴重危害社會經濟秩序、著作權人之權利，犯罪之動機
    、目的、手段、所造成之損害，所得利益，及犯後坦認犯行
    ，深表悔悟等一切情狀，量處如主文所示之刑，以資懲儆。
    又以被告前未曾受有期徒刑以上刑之宣告，有臺灣高等法院
    被告前案記錄表可按，並審酌其年輕識淺，思慮未週，致罹
    刑典，事後已坦承犯行，且預定於九十五年九月就讀南台科
    技大學，有報到通知書一份可按，經此偵審程序及刑之宣告
    ，應知警惕，諒無再犯之虞，本院認前開所宣告之刑，以暫
    不執行為適當，並宣告緩刑二年，以啟自新。另以扣案之盜
    版「世紀帝國II帝王世紀」光碟八片、「世紀帝國II征服者
    入侵」光碟五片、電腦主機一台（含內建式燒錄器一台、電
    源線一條）、空白光碟片三十片、供銷售散布盜版光碟所用
    之棉套一批及信封袋五封等物，係被告所有供本件犯罪所用
    之物，均應依著作權法第九十八條之規定，宣告沒收之等情
    。檢察官依告訴人之請求上訴認被告未與告訴人和解，仍將
    被告諭知緩刑，而指摘原判決不當云云，惟查被告即將就讀
    南台科技大學，若予入監執行，將喪失就學機會，至於民事
    賠償係屬另外請求之問題，且告訴人亦已提起附帶民事訴請
    賠償，為讓被告有反省及就讀大學之機會，本院認對被告諭
    知緩刑並無不當，因此本件檢察官之上訴為無理由，應予駁
    回。
據上論結，應依刑事訴訟法第368條，判決如主文。
本案經檢察官李傳來到庭執行職務。
中    華    民    國    95    年    9     月     6    日
                  刑事第五庭  審判長法  官  楊明章
                                    法  官  戴勝利
                                    法  官  顏基典
以上正本證明與原本無異。
如不服本判決，應於收受本判決後十日內向本院提出上訴書狀。
其未敘述上訴理由者並得於提起上訴後十日內向本院補提理由書
狀（均須按他造當事人之人數附繕本）「切勿逕送上級法院」。
                                    書記官  呂嘉文
中    華    民    國    95    年    9     月    6     日
【附錄】本判決論罪科刑法條：
著作權法第九十一條：
擅自以重製之方法侵害他人之著作財產權者，處三年以下有期徒
刑、拘役，或科或併科新臺幣七十五萬元以下罰金。
意圖銷售或出租而擅自以重製之方法侵害他人之著作財產權者，
處六月以上五年以下有期徒刑，得併科新臺幣二十萬元以上二百
萬元以下罰金。
以重製於光碟之方法犯前項之罪者，處六月以上五年以下有期徒
刑，得併科新臺幣五十萬元以上五百萬元以下罰金。
著作僅供個人參考或合理使用者，不構成著作權侵害。


司法院資訊處製作；財團法人民間司法改革基金會備份。
